臺灣高等法院花蓮分院刑事判決　　　　　　　　　　　九十三年度上訴字第六一號
　　上訴人即被告　甲○○
　　選任　辯護人　吳漢成律師
右上訴人即被告因違反山坡地保育利用條例案件，不服臺灣臺東地方法院九十二年度
易字第一三號中華民國九十三年二月十六日第一審判決（起訴案號：臺灣台東地方法
院檢察署九十一年度偵字第一四六八號），提起上訴，本院判決如左：
    主  文
上訴駁回。
    事實及理由
一本案經本院審理結果，認第一審判決依違反山坡地保育利用條例採取土石罪名，判
  處被告甲○○有期徒刑十月，並將盜採土石所使用之機具（挖土機三輛、砂石車一
  輛）宣告沒收，認事用法及量刑均無不當，應予維持，並引用一審判決書記載之事
  實、理由及證據。
二被告上訴意旨辯稱：伊雖然有交待司機（即張貴宗、潘德福）去挖砂石，但渠等因
  疏失而致超過合法料區範圍挖掘土石，伊並不在犯罪現場，並無犯罪之故意。且扣
  案之挖土機其中一輛是檢察官於案發後命司機自合法料區駛來，該輛挖土機並非在
  案發現場挖掘土石之機具，原審併予沒收為不當云云。
三查被告所申請之合法料區距離張貴宗、潘德福盜取土石現場約三百四十五公尺，兩
  者間有明顯之區隔，依現場之情形觀之，並無因疏失而誤認之可能等情，已經證人
  李家銘於檢察官偵查中明確證述在卷，且有現場彩色照片附警詢卷可資對照。另張
  貴宗、潘德福係受被告之指示在案發現場挖掘土石，因發現警方進行蒐證後，始在
  被告指示下前往被告所申請之合法料區挖掘土石回填，以掩飾前述盜採土石犯罪等
  情，已經張貴宗、潘德福二人於檢察官偵查中詳為證述在卷，張貴宗、潘德福與被
  告並無任何嫌隙，且係受僱於被告之員工，亦係被告於檢察官偵查所坦承，依一般
  經驗法則，渠等二人顯然並無構陷被告於罪之可能，渠等不利於被告之供述，衡情
  確屬可信，被告上訴意旨否認犯罪，顯不足取。另扣案之挖土機三輛及砂石車一輛
  均係張貴宗、潘德福在案發現場盜挖土石所使用之機具，亦經張貴宗及潘德福於檢
  察官偵查中明確證述在卷（見偵查卷第六頁、第七頁），二人之陳述經互核相符，
  再對照被告於本院審理時所稱：「這部從合法料區開過來的機器（挖土機）是否原
  來也在此（盜挖現場）工作，因我不在現場，我也不太確定。」言詞閃爍、反覆之
  情狀以觀，堪見張貴宗、潘德福二人前揭證詞應屬實情，是被告辯稱扣案挖土機其
  中一輛為案發後應檢察官之命而自合法料區開回現場一節即便屬實，該輛挖土機亦
  顯係被告發現有員警在進行蒐證後，命張貴宗、潘德福自盜採現場開往合法料區供
  挖掘回填砂石之用，該輛挖土機仍屬盜採砂石所使用之機具無疑。又被告曾於八十
  五年間因盜採砂石案件經檢察官實施偵查（嗣後經檢察官以罪嫌不足為不起訴處分
  ─見偵查卷第八十四頁倒數第二行被告之陳述及第四二頁「刑案資料查註紀錄表」
  之記載），竟仍未心生警惕，謹守分際，以免觸法，竟仍大規模且長時間在空軍基
  地（靶場）旁公然進行砂石盜採，肆無忌憚，惡性不輕，原審量處有期徒刑十月，
  已然從輕，辯護意旨指摘原審量刑過重違反罪刑相當原則一節，亦不足取。另違反
  山坡地保育利用條例第三十四條第一項之罪，其所使用之機具應予沒收，同條第五
  項定有明文，辯護意旨指摘原審對屬於「得沒收」之前開機具予以宣告沒收違反比
  例原則一節，亦有誤會，併此敘明。
四上訴意旨所為前述辯解，顯係事後意圖卸責之飾詞，不足採信，其上訴應予駁回。
五據上論斷，應依刑事訴訟法第三百七十三條、第三百六十八條，判決如主文。
本案經檢察官李土城到庭執行職務。
中      華      民      國    九十三    年      四      月     三十     日
                                    審判長法官  謝  志  揚
                                          法官  陳  淑  媛
                                          法官  何  方  興
右正本證明與原本無異。
如不服本判決應於判決送達後十日內向本院提出上訴狀。其未敘述理由者，並應於提
出上訴狀後十日內向本院補提理由狀（須附繕本）。
                                        書記官  劉  妙  娘
中      華      民      國    九十三    年      四      月     三十     日
